【裁判字號】    97,交聲,3054
【裁判日期】    971128
【裁判案由】    違反道路交通管理處罰條例聲明異議
【裁判全文】
臺灣臺北地方法院交通事件裁定        97年度交聲字第3053號
原處分機關  臺北市交通事件裁決所
異  議  人  乙○○
即受處分人
代  理  人  甲○○
上列異議人即受處分人因違反道路交通管理處罰條例案件，對於
臺北市交通事件裁決所民國97年11月12日所為北市裁罰字第裁22
-AE0000000號、第裁22-AE0000000號處分（原處分案號：臺北市
政府警察局北市警交大字第AE0000000 號、AE0000000 號），聲
明異議，本院裁定如下：
    主  文
原處分均撤銷。
乙○○行經有燈光號誌管制之交岔路口闖紅燈，處罰鍰新臺幣貳
仟柒佰元，並記違規點數點；又行經有燈光號誌管制之交岔路
口闖紅燈，處罰鍰新臺幣貳仟柒佰元，並記違規點數點。
    理  由
一、按汽車駕駛人，行經有燈光號誌管制之交岔路口闖紅燈者，
    處新臺幣（下同）1 千8 百元以上5 千4 百元以下罰鍰，有
    前開情形者，記違規點數3 點，道路交通管理處罰條例第53
    條第1 項、第63條第1 項第3 款分別定有明文。
二、本件受處分人即異議人乙○○於民國97年9 月25日上午7 時
    25分許、同年月30日上午7 時49分許，駕駛車牌號碼4126-E
    R 號自用一般小客車，沿臺北市○○路○ 段行經光輝路交岔
    口時闖紅燈，經固定式測速照相器拍照，由臺北市政府警察
    局文山一分隊依同條例第53條第1 項規定掣單舉發；嗣受處
    分人於通知單上所載應到案日期前向臺北市交通事件裁決所
    提出申訴，經原舉發單位調查結果，仍認受處分人有其上開
    違規之行為，臺北市交通裁決所仍依同上規定，分別裁處異
    議人罰鍰2 千7 百元、2 千7 百元（裁決書均漏載第63條第
    1 項第1 款，且均漏記違規點數3 點，詳後述）等情，有臺
    北市政府警察局舉發違反道路交通管理事件通知單、臺北市
    政府警察局文山第一分局書函、臺北市交通事件裁決所違反
    道路交通管理事件裁決書各2 份及採證照片4 張在卷可按。
三、受處分人聲明異議意旨略以：(一)本案舉發地點係伊每日送小
    孩至褓母家必經路線，且伊家住該地點附近，亦清楚住家附
    近交通狀況及固定式測速照相器之位置，非因路況不熟悉而
    誤闖紅燈；(二)本件舉發地點位辛亥路上，該路段為臺北縣新
    店區及本市文山區車輛進入臺北市○○道路，上班時段車流
    量龐大，且該地點距辛亥路及木柵路交叉路口不遠，此路口
    為車流眾多路段，常因車輛眾多而有回堵狀況，伊於舉發地
    點路口未即時左轉，實因對向車道進入臺北市車流量過多造
    成，並非故意停於該路口，伊並無闖越紅燈；(三)因無直接事
    證可證明伊車輛於綠燈已停於該路口準備左轉，依文山第一
    分局函說明二：「…該測速器於號誌轉換為紅燈後1.5 秒啟
    動運作…」，本案2 張舉發單拍攝之第1 張照片時間分為轉
    換成紅燈後1.8 及1.9 秒與測速器啟動時間幾乎同時，因對
    向車輛眾多，且該路口並無另設左轉專用號誌燈，左轉車輛
    惟有等待車輛減少方可行駛，若非伊車輛於綠燈已停止準備
    左轉，並無法幾乎於測速器啟動同時被拍攝，由此可間接證
    明伊車輛於綠燈時已停止準備左轉；(四)按行政罰法第7 條第
    1 項規定：「違反行政法上義務之行為非出於故意或過失者
    ，不予處罰」，伊車輛停於該路口已準備左轉，且已打左轉
    方向燈提醒對向車道車輛，並無故意加速闖紅燈之犯意，依
    上開規定，應不予處罰云云，並提出電子地圖2 張為證。
四、經查，受處分人於97年9 月25日上午7 時25分許、同年月30
    日上午7 時49分許，駕駛車牌號碼4126-ER 號小客車，在臺
    北市○○路○ 段與光輝路交岔口，闖紅燈進入路口之行為，
    有採證照片各2 張附卷足憑，至為明確。而受處分人亦不否
    認伊於上開時、地駕車闖紅燈、超越停止線、進入路口之事
    實。受處分人雖辯稱：因該時段、路段車流量大，故伊進入
    路口停等準備左轉，並無闖紅燈之故意云云。縱倘受處分人
    所辯準備左轉屬實，但毋論係直行或左轉，受處分人確有「
    闖紅燈而為駕駛行為」之違規故意，此由道路交通管理處罰
    條例第53條第2 項仍明文規定處罰「紅燈右轉」可資佐證。
    因此，受處分不得以準備左轉為由，卸免闖紅燈之違規責任
    。況觀諸採證照片所示，受處分人車輛當時並無顯示左轉方
    向燈，且已前行超越路口中央，實難遽認受處分人當時係準
    備左轉。且受處分人於5 日內即有2 次違規行為，堪認其乃
    蓄意闖紅燈，不得以一時疏失置辯，此亦與受處分人是否時
    常行經該路段無關。受處分人所辯，尚不足為有利之認定。
五、綜上，原處分機關認定受處分人分別於前開時、地有闖紅燈
    之違規行為，應堪認定。受處分人聲明異議，固無理由；然
    依首開道路交通管理處罰條例之規定，除應依道路交通管理
    處罰條例第53條第1 項，分別裁處罰鍰2 千7 百元外，尚應
    依同條例第63條第1 項第3 款，分別記違規點數3 點，原處
    分漏記違規點數，容有未洽。原處分既有此不當之處，仍應
    由本院裁定撤銷原處分，並自為裁定如主文第2 、3 項所示
    。
六、據上論斷，應依道路交通案件處理辦法第20條，裁定如主文
    。
中    華    民    國    97    年    11    月    28    日
                  交通法庭  法  官  林晏如
上正本與原本無異。
如不服本裁定，應於送達後5日內向本院提出抗告狀。
                            書記官  楊盈茹
中    華    民    國    97    年    12    月    1     日


司法院資訊處製作；財團法人民間司法改革基金會備份。
